【裁判字號】    98,簡上,23
【裁判日期】    980527
【裁判案由】    詐欺
【裁判全文】
臺灣士林地方法院刑事判決              98年度簡上字第23號
上  訴  人  臺灣士林地方法院檢察署檢察官
被      告  丁○○
選任辯護人  陳德峰律師
            周建才律師
被      告  甲○○
上列上訴人因被告詐欺案件，不服本院民國97年11月28日97年度
簡字第692 號第一審刑事簡易判決（臺灣士林地方法院檢察署檢
察官起訴書案號：96年度偵字第13808 號、97年度偵字第3639號
），提起上訴，本院管轄第二審之合議庭判決如下：
    主  文
原判決撤銷。
丁○○、甲○○共同意圖為自己不法之所有，以詐術使人將本人
之物交付，計罪，各處有期徒刑月，如易科罰金均以新臺幣
壹仟元折算壹日，均減為有期徒刑壹月又拾伍日，如易科罰金均
以新臺幣壹仟元折算壹日；均應執行有期徒刑肆月，如易科罰金
均以新臺幣壹仟元折算壹日。
    事  實
一、丁○○係貓空開發企業股份有限公司（以下簡稱貓空開發公
    司）之負責人及臺北市社區永續經營發展促進會（以下簡稱
    社區永續促進會）之理事長，竟與甲○○共同基於意圖為自
    己不法所有之犯意聯絡，先後於如附表所示之時間及地點，
    由甲○○以社區永續促進會執行長之名義分別向戊○○、己○○、乙○○及丙○○佯稱：社區永續促進會所招商之貓空
    纜區特賣場係由貓空開發公司負責整體規劃管理，以每股新
    臺幣（下同）20萬元投資該特賣場，保障紅利每月2 萬元等
    語，致戊○○、己○○、乙○○及丙○○陷於錯誤而分別交
    付如附表所示之投資款項予甲○○，詎丁○○及甲○○於取
    得上開款項後，僅支付二期紅利即避不見面，戊○○、己○○、乙○○及丙○○始知受騙。
二、案經丙○○訴由臺灣臺北地方法院檢察署呈請臺灣高等法院
    檢察署核轉臺灣士林地方法院檢察署暨戊○○訴由臺灣士林
    地方法院檢察署檢察官偵查起訴。
    理  由
一、按被告以外之人於審判外之言詞或書面陳述，除法律有規定
    者外，不得作為證據；又被告以外之人於審判外之陳述，雖
    不符合同法第159 條之1 至第159 條之4 之規定，但經當事
    人於審判程序同意作為證據，法院審酌該言詞陳述或書面陳
    述作成時之情況，認為適當者，亦得為證據；又當事人、代
    理人或辯護人於法院調查證據時，知有第159條第1 項不得
    為證據之情形，而未於言詞辯論終結前聲明異議者，視為有
    前項之同意，刑事訴訟法第159 條第1 項及第159 條之5 分
    別定有明文。查本判決下列所引用之各該被告以外之人所為
    審判外之陳述以及其他書面陳述，雖屬傳聞證據，惟當事人
    及選任辯護人於本院準備程序及審判期日中均表示無意見而
    不予爭執，且迄至言詞辯論終結前亦未再聲明異議，本院審
    酌上開證據資料製作時之情況，尚無違法不當之瑕疵，亦認
    為以之作為證據應屬適當，依刑事訴訟法第159 條之5 規定
    ，認前揭證據資料均有證據能力。
二、前揭犯罪事實，業據被告丁○○及甲○○於本院審理中坦承
    不諱，復經證人即告訴人戊○○、丙○○及證人即被害人己○○、乙○○分別於警詢及偵查中證述在卷，且有被告丁○○於96年1 月1 日所簽立之授權書影本一份、告訴人丙○○
    於96年4 月8 日所簽立之投資契約書影本、被害人乙○○及
    告訴人戊○○於96年4 月12日所簽立之投資契約書影本、被
    害人己○○及告訴人戊○○於96年4 月10日所簽立之投資契
    約書影本、被告丁○○以陳秉康名義印製頭銜有臺北市社區
    永續經營發展促進會理事長之名片3 張影本及被告甲○○印
    製頭銜有臺北市社區永續經營發展促進會執行長之名片1 張
    影本在卷可稽，足徵被告丁○○及甲○○之上開自白與事實
    相符。本件事證明確，渠等犯行均堪認定，應予依法論科。
三、核被告丁○○及甲○○上開所為，均係犯刑法第339 條第1
    項之詐欺取財罪。又其二人就上開詐欺取財犯行，分別有犯
    意聯絡及行為分擔，均為共同正犯。又被告丁○○及甲○○
    於96年4 月10日及96年4 月12日分別以一行為而同時向被害
    人己○○、乙○○及告訴人戊○○施用詐術以交付財物，而
    觸犯數詐欺取財罪，均為想像競合犯。又渠等所犯上開各詐
    欺取財罪間，犯意各別，行為互殊，應予分論併罰。原審認
    被告丁○○、甲○○罪證明確，因而援引刑事訴訟法第449
    條第2 項、第3 項、第454 條第2 項，刑法第28條、第339
    條第1 項、第41條第1 項前段、第51條第5 款、第74條第1
    項第1 款，刑法施行法第1 條之1 第1 項、第2 項前段、中
    華民國九十六年罪犯減刑條例第2 條第1 項第3 款、第7 條
    之規定，分別量處被告丁○○、甲○○所犯四罪各處有期徒
    刑三月，並減為有期徒刑一月又十五日，均定其應執行刑為
    有期徒刑五月，且均諭知易科罰金之折算標準，並就被告甲○○部分諭知緩刑二年，固非無見；然(一)被告丁○○、甲○○與告訴人戊○○、丙○○及被害人己○○、乙○○曾於97
    年11月19日達成分二十四期連帶給付90萬元，然僅由被告丁○○給付第一至六期之款項後即未依約給付，原判決未及審
    酌上情，尚有未洽；(二)被告丁○○及甲○○雖於96年4 月10
    日及96年4 月12日分別向被害人己○○、乙○○及告訴人戊○○施用詐術以交付財物，然依被害人己○○、乙○○及告
    訴人戊○○之陳述內容觀之，渠等顯以一施用詐術行為而於
    同時同地向數人為之，是就同日所為之上開詐欺取財犯行，
    自應論以想像競合犯，原判決認應予分論併罰，亦有未洽。
    是檢察官上訴意旨以原審判決未及審酌上情所為量刑顯有不
    當為由指摘原判決不當，請求撤銷更為適當合法之判決，為
    有理由，且原判決亦有上開可議之處，即屬無可維持，應由
    本院予以撤銷改判。爰審酌被告甲○○未曾受有期徒刑以上
    刑之宣告，此有臺灣高等法院被告前案紀錄表在卷可稽，而
    被告丁○○及甲○○以上開方式詐騙他人，影響財產交易秩
    序，而渠等於犯後雖先後於97年5 月5 日及97年11月19日與
    告訴人戊○○、丙○○及被害人己○○、乙○○達成和解，
    此有和解書及和解筆錄附卷可參，然迄今僅由被告丁○○分
    別依97年11月19日之和解筆錄償還告訴人戊○○、丙○○及
    被害人己○○、乙○○前六期款項，而未能依約履行和解條
    件，惟於犯後尚能坦承犯行，及其二人之品行、犯罪動機、
    目的、手段、所受之刺激、生活狀況、智識程度、所生危害
    及所得利益等一切情狀，分別量處如主文第二項所示之刑，
    並均諭知易科罰金之折算標準。又被告丁○○及甲○○所為
    本件之詐欺取財犯行，其犯罪時間在民國96年4 月24日以前
    ，且宣告刑未逾有期徒刑一年六月，應依中華民國96年罪犯
    減刑條例第2 條第1 項第3 款及第3 條第1 項第15款之規定
    ，減其宣告刑二分之一，而分別諭知如主文第二項所示之減
    得之刑，並均諭知易科罰金之折算標準及定其應執行刑。
據上論斷，應依刑事訴訟法第455 條之1 第1 項、第3 項、第36
9 條第1 項前段、第364 條、第299 條第1 項前段，刑法第339
條第1 項、第41條第1 項、第55條、第51條第5 款，刑法施行法
第1 條之1 ，中華民國九十六年罪犯減刑條例第2 條第1 項第3
款、第7 條，判決如主文。
本案經檢察官張紜瑋到庭執行職務
中    華    民    國    98    年    5     月    27    日
                  刑事第五庭審判長法  官  李育仁
                                  法  官  孫曉青
                                  法  官  黃雅君
以上正本證明與原本無異。
本件不得上訴。
                                  書記官  簡湘雲
中    華    民    國    98    年    5     月    27    日
附錄本案論罪科刑法條：
刑法第339條第1項
意圖為自己或第三人不法之所有，以詐術使人將本人或第三人之
物交付者，處5 年以下有期徒刑、拘役或科或併科1 千元以下罰
金。
附表：
  ┌──┬───┬───────┬─────────┬─────────┐
  │編號│被害人│行為時間      │行為地點          │所得金額（新臺幣）│
  ├──┼───┼───────┼─────────┼─────────┤
  │一  │己○○│96年4月10 日  │臺北縣汐止市樟樹一│10萬元            │
  │    │      │              │路1段20號8樓      │                  │
  ├──┼───┼───────┼─────────┼─────────┤
  │二  │戊○○│1、96年4月10日│1、同上           │1、10萬元         │
  │    │      │              │                  │                  │
  │    │      │2、96年4月12日│2、同下           │2、10萬元         │
  ├──┼───┼───────┼─────────┼─────────┤
  │三  │乙○○│96年4月12 日  │臺北市○○區○○街│10萬元            │
  │    │      │              │某歌廳            │                  │
  ├──┼───┼───────┼─────────┼─────────┤
  │四  │丙○○│96年4月8日    │臺北市○○路之麒麟│40萬元            │
  │    │      │              │飯店2 樓餐廳      │                  │
  └──┴───┴───────┴─────────┴─────────┘


司法院資訊處製作；財團法人民間司法改革基金會備份。
